【裁判字號】    90,易,733
【裁判日期】    901213
【裁判案由】    贓物等
【裁判全文】
臺灣士林地方法院刑事判決                            九十年度易字第七三三號
    聲  請  人  臺灣士林地方法院檢察署檢察官
    被      告  乙○○
右列被告因偽造文書等案件，經檢察官聲請簡易判決處刑（九十年度偵字第七四二六
號），本院認不宜以簡易判決處刑（九十年度簡字第一一六一號），改依通常程序審
理，並判決如左：
    主  文
乙○○收受贓物，處有期徒刑月，如易科罰金，以佰元折算壹日。緩刑年。
扣案變造之甲○○統一編號Ｚ000000000號中華民國國民身分證上「乙○○
」照片壹張沒收。
    事  實
一乙○○於民國九十年六月二十七日，在新竹市○○路某處，與不詳年籍姓名綽號「
  小辜」之成年男子共同基於變造特種文書之犯意聯絡，由乙○○交付照片予「小辜
  」，「小辜」則於同日在不詳處所，以換貼乙○○照片在「甲○○」統一編號Ｚ0
  00000000號國民身分證（原由案外人甲○○於八十九年間某時許，在桃園
  縣龜山鄉某處遺失）上之方式，而共同變造「甲○○」之國民身分證一張，完成後
  於同日交付予乙○○，乙○○明知上開國民身分證係來路不明之贓物，仍向「小辜
  」收受之，並隨身攜帶預備供己使用，足以生損害於甲○○及戶政機關對於身分管
  理之正確性。嗣於九十年七月七日下午五時三十分許，乙○○騎車行經臺北橋臺北
  縣三重市往臺北市○○○○○道，遇警臨檢，乃持前開變造之身分證提示予警員查
  驗身分，為警當場識破而查知上情。
二案經臺北市政府警察局大同方局報告臺灣士林地方法院檢察署偵查聲請簡易判決處
  刑，本院認不宜以簡易判決處刑，改依通常程序審理。
    理  由
一訊據被告乙○○固不否認持交照片予「小辜」並收受來路不明之變造身分證等事實
  ，惟矢口否認有何共同變造或行使變造特種文書之犯行，辯稱：伊不知「小辜」拿
  照片之目的，且伊遇警臨檢時並未提示變造之身分證予警員，係警員自行從皮夾內
  搜出云云。惟查，被告乙○○前於警局初訊及檢察官偵查時均自承：伊因欠「小辜
  」錢，「小辜」要求伊提供照片供其製作身分證，以便從事違法之事，為警查獲時
  曾出示該張身分證等語不諱，核與臺北市政府警察局大同分局製作之報告書所載被
  告出示身分證受檢等情相符，此外，且有換貼被告照片之變造之甲○○統一編號Ｚ
  000000000號中華民國國民身分證一張扣案可稽，應認被告前開於警局及
  檢察官偵訊時之自白與事實較相符合。又上開「甲○○」之國民身分證係甲○○於
  八十九年間某時許，在桃園縣龜山鄉某處遺失乙節，業據被害人甲○○於警訊綦詳
  ，確屬贓物，而國民身分證係身分證明文件，由戶政機關製發作為國民身分之行政
  管理，國民辦理各項事務時亦賴以證明身分，被告收受「小辜」交付之「甲○○」
  國民身分證，其上已換貼有被告之照片，依常情當可明瞭應竊得或經遺失而侵占之
  贓物，被告收受時實難諉為不知，且其所為足以生損害於甲○○及戶政機關於身分
  管理之正確性，彰彰甚明。是被告所辯，顯係卸責之詞，不足採信。本件事證明確
  ，被告犯行洵堪認定，應依法論科。
二按凡以自己犯罪之意思而參與犯罪，無論其所參與者是否犯罪構成要件之行為，皆
  為正犯，其以幫助他人犯罪之意思而參與犯罪，其所參與者，苟係犯罪構成要件之
  行為，亦為正犯；又共同實施犯罪行為之人，在合同意思範圍以內，各自分擔犯罪
  行為之一部，相互利用他人之行為，以達其犯罪之目的者，即應對於全部所發生之
  結果，共同負責（最高法院二十五年上字第二二五三號判例、二十八年上字第三一
  一○號判例參照），核被告乙○○所為變造國民身分證並持以行使之行為，係犯刑
  法第二百十六條、第二百十二條之行使變造特種文書罪。又其收受贓物，係犯刑法
  第三百四十九條第一項收受贓物罪。被告與不詳年籍姓名綽號「小辜」之成年男子
  就變造特種文書之犯行，有犯意聯絡及行為分擔，皆為共同正犯。被告變造特種文
  書後持之行使，其變造之低度行為應由行使之高度行為吸收，不另論罪。其所犯行
  使變造特種文書、收受贓物二罪間，有方法結果之牽連關係，為裁判上一罪，應從
  一重之收受贓物罪論處。爰審酌被告品行、生活狀況、智識程度、犯罪之動機、目
  的、手段、所生之危害及犯罪後態度等一切情狀，量處如主文第一項所示之刑，並
  諭知易科罰金之折算標準。查被告前未曾受有期徒刑以上刑之宣告，有卷附臺灣高
  等法院被告全國前案紀錄表可按，因年輕識淺，一時失慮，致罹刑章，經此起訴審
  判，當知所警惕，信無再犯之虞，本院認所宣告之刑以暫不執行為適當，併諭知緩
  刑三年，以啟自新。
三扣案變造之甲○○統一編號Ｚ000000000號中華民國國民身分證上「乙○
  ○」照片一張，係被告所有供犯罪所用之物，爰依刑法第三十八條第一項第二款之
  規定併予宣告沒收。
據上論斷，應依刑事訴訟法第四百五十二條、第二百九十九條第一項前段，刑法、第
二百十六條、第二百十二條、第三百四十九條第一項、第四十一條第一項前段、第五
十五條、第七十四條第一款、第三十八條第一項第二款，罰金罰鍰提高標準條例第一
條前段、第二條，判決如主文。
本案經檢察官陳文哲到庭執行職務。
中        華        民        國    九十    年    十二    月    十三    日
                              臺灣士林地方法院刑事第四庭
                                          法  官
附錄本案論罪科刑法條全文：
刑法第二百十六條：
刑法第二百十二條：


司法院資訊處製作；財團法人民間司法改革基金會備份。
